臺灣高雄地方法院交通事件裁定　　　　99年度交聲字第2611號
原處分機關　高雄市政府交通局
異　議　人
即受處分人　江俊賢
上列異議人因違反道路交通管理處罰條例案件，對於高雄市政府
交通局中華民國99年9 月2 日所為之處分（原處分案號：高市交
裁字第裁32-B00000000號），聲明異議，本院裁定如下：
    主  文
異議駁回。
    理  由                                              
一、原處分意旨略以：受處分人江俊賢於民國99年9 月1 日凌晨
    2 時20分許，駕駛車號ZJ-040號營業一般小客車（下稱營業
    小客車），行經高雄市○鎮區○○街784 巷1 之1 號前，因
    拒絕接受酒精濃度測試檢定之違規行為，經警掣單舉發，爰
    依道路交通管理處罰條例第35條第4 項等規定，裁處罰鍰新
    臺幣（下同）6 萬元，吊銷駕駛執照，3 年內不得考領駕駛
    執照等情。
二、異議意旨則以：異議人原在家裡小酌，因車子停放位置擋住
    巷道內其他大型車輛進出，為了移車而將車子開了20公尺，
    並非酒後駕駛，且員警舉發時未告知拒絕酒測之處罰為吊銷
    駕駛執照，因此才拒絕接受酒測。而駕駛執照為異議人工作
    所需，若遭吊銷將難以維生，為此聲明異議，請求撤銷原處
    分等語。
三、按「警察對於已發生危害或依客觀合理判斷易生危害之交通
    工具，得予以攔停並要求駕駛人接受酒精濃度測試之檢定」
    ，警察職權行使法第8 條第1 項第3 款定有明文。又「汽車
    駕駛人拒絕接受酒精濃度測試之檢定者，處新臺幣6 萬元罰
    鍰，並當場移置保管該汽車及吊銷該駕駛執照」；「汽車駕
    駛人，曾依道路交通管理處罰條例第35條第4 項前段規定吊
    銷駕駛執照者，3 年內不得考領駕駛執照」，道路交通管理
    處罰條例第35條第4 項前段、第67條第2 項分別規定明確。
四、經查：
  (一)異議人即受處分人江俊賢（下稱）異議人於前揭時地，經警
    要求接受酒精濃度測試之檢定而拒絕，為警掣單舉發，再經
    原處分機關裁處罰鍰6 萬元，並吊銷駕駛執照，3 年內不得
    考領駕駛執照等情，為異議人所自承（見本院交聲卷第38、
    58頁），並有蒐證錄影光碟、翻拍照片、酒精濃度測試單（
    載明受測人拒測拒簽）、舉發違反道路交通管理事件通知單
    及裁決書在卷可稽（同上卷第26-27 、30-31 、33頁），此
    部分之事實，已堪認定。
  (二)證人即員警蔡國祥並到庭證稱：伊於99年9 月1 日凌晨2 時
    15分許，在外執行巡邏勤務時，接獲值班台通報有民眾報案
    稱在高雄市前鎮區○○○○○路口之海產店前發生糾紛，請
    求協助。伊即與同仁駕駛巡邏車趕赴現場，於接近現場時，
    看見車號ZJ-040號計程車停在路口，司機江俊賢坐在駕駛座
    內，與車外約4 、5 名民眾正在爭執，江俊賢看到警車接近
    ，即沿廣西路慢慢駛離。經詢問上開民眾，指稱江俊賢喝醉
    了還要載客，他們不願意搭乘，才會發生爭執，指控江俊賢
    酒醉駕車，要伊等趕快去追計程車。伊與同仁立即在後追趕
    ，江俊賢駕駛計程車沿廣西街由西往東行駛約100 公尺後，
    右轉進入英德街784 巷，伊等駕車緊跟在後，江俊賢又想右
    轉英德街800 巷，但因巷道兩側停放車輛，不好轉彎，才停
    下來。伊等上前盤查，發現江俊賢滿身酒味，大聲叫囂，就
    對他說因懷疑他喝酒開車，依照警察職權行使法及道路交通
    管理處罰條例之規定，要對他進行酒測，但他不願意，說如
    果測了事情就爆了（臺語），意思是酒測值會超過標準。伊
    同事拿酒測器給江俊賢吹氣，但他不願意吹，連續三次拒絕
    酒測，才開單舉發等語（見本院交聲卷第55-57 頁），核與
    本院當庭勘驗蒐證錄影光碟內容相符，製有勘驗筆錄在卷可
    考（同上卷第58頁），自堪採信。本件異議人確有於前揭時
    地駕駛上開營業小客車，且經警懷疑其酒後駕駛，而予攔查
    並三度要求異議人接受酒精濃度測試之檢定，員警所為符合
    上開警察職權行使法第8 條第1 項第3 款之規定，於法有據
    ，異議人自應配合，詎其三度拒絕接受酒精濃度測試之檢定
    ，自屬道路交通管理處罰條例第35條第4 項前段所定之違規
    行為。異議人所辯僅係移車而非駕車，故拒絕酒測等語，核
    屬事後卸責之詞，不足採信。
  (三)異議人另稱因員警於舉發時未告知關於拒絕接受酒精濃度測
    試檢定之罰則，伊不知拒絕酒測得處以吊銷駕駛執照處分，
    因而拒絕酒測等語。惟證人蔡國祥已證稱：伊於江俊賢拒絕
    酒測時，有告訴他相關罰則等語（見本院交聲卷第57頁）。
    且按「不得因不知法規而免除行政處罰責任」，行政罰法第
    8 條前段定有明文。異議人以駕駛計程車為業，考領有職業
    小型車駕駛執照，對於道路交通相關規定，自難謂為不知，
    更不得以不知拒絕接受酒精濃度測試檢定之罰則為由，而免
    除行政處罰責任，所辯因不知相關罰則而拒絕酒測等語，亦
    無可採。
五、原處分機關以異議人拒絕接受酒精濃度測試之檢定，其違規
    事實明確，依道路交通管理處罰條例第35條第4 項前段、第
    67條第2 項之規定，裁處罰鍰6 萬元，吊銷駕駛執照，3 年
    內不得考領駕駛執照。本院經核並無違誤，裁量亦稱妥適，
    應予維持。異議人以其所為非屬駕駛行為，及不知拒絕接受
    酒精濃度測試檢定之罰則為由，聲明異議，經核為無理由，
    應予駁回。
六、依道路交通管理處罰條例第87條第2 項、道路交通案件處理
    辦法第18條，裁定如主文。
中    華    民    國   100    年    1     月    11    日
                    交通法庭    法  官  林柏壽
以上正本係照原本作成。
如不服本裁定應於送達後5 日內向本院提出抗告狀。
中    華    民    國   100    年    1     月    11    日
                                書記官  洪嘉慧